最高法院刑事判決　　　　　　九十六年度台上字第六三八九號
上　 訴　 人　台灣高等法院高雄分院檢察署檢察官
上訴人即被告　甲○○
上列上訴人等因被告違反槍砲彈藥刀械管制條例案件，不服台灣
高等法院高雄分院中華民國九十五年十一月三十日第二審判決（
九十五年度上訴字第一五三四號，起訴案號：台灣高雄地方法院
檢察署九十五年度偵字第四二三二號），提起上訴，本院判決如
下：
    主  文
原判決撤銷，發回台灣高等法院高雄分院。
甲○○之上訴駁回。
    理  由
一發回部分：
本件原判決認定上訴人即被告（下稱被告）甲○○未經許可，於
民國九十三年年初某日，在高雄市○○路之光華檳榔攤，受姓名
年籍不詳綽號「細漢原仔」男子（已於九十三年間死亡）之託，
保管下列物品：(一)具有殺傷力之德國HK廠製 USP COMPACT 40 型
口徑0.40吋制式半自動手槍一支（槍枝管制編號0000000000），
(二)手槍之主要組成零件彈匣三個（其中二個可供上述手槍使用，
可認係該手槍之一部分，另一個則為單獨之GLOCK 廠制式彈匣）
，(三)口徑0.40吋制式子彈三十五顆，包括G.F.L. 40 S.W.有十
八顆（其中一顆試射無殺傷力，不在判決犯罪事實範圍內，另外
十七顆具有殺傷力，試射五顆）、R-P 40 S&W有七顆（均具有殺
傷力，試射一顆）、WINCHESTER 40 S&W 有四顆（均具有殺傷力
，試射一顆）、E L D40 S&W 有三顆（均具有殺傷力，試射一顆
）、ACP 40 S&W有三顆（均具有殺傷力，試射一顆），(四)口徑9m
m制式子彈八十一顆，包括ACP 99 9MM LUGER 有五十顆（均具有
殺傷力，試射一顆）、AP 01 9MM LUGER 有三十顆（均具有殺傷
力，試射一顆）、S&B 9mm LUGER 有一顆（無法擊發，不具殺傷
力，不在判決犯罪事實範圍內）。被告受寄後先藏放在自己位於
高雄市三民區○○○路二二三之一號四樓之住處，嗣後復於九十
三年間某日，接續將上開槍、彈、彈匣改藏放在高雄市○○區○
○路二０四巷十五弄十之五號鎮邑宮三樓樓梯下置物間內（鎮邑
宮隔壁即同巷弄十之四號為被告之友人即不知情之蔡宗禮住處）
。嗣經警據報蔡宗禮（另經台灣高雄地方法院檢察署檢察官為不
起訴處分）涉嫌違反槍砲彈藥刀械管制條例案件，而於九十五年
一月十七日下午二時四十分許，由員警倪培民等人持搜索票前往
鎮邑宮及蔡宗禮住處搜索，而在鎮邑宮三樓樓梯下置物間內查扣
上開被告受寄藏放之上開槍、彈、彈匣，並將在場之蔡宗禮帶回
警局，被告經由蔡宗禮之友人告知而得悉自己藏放之槍、彈、彈
匣被搜出之事，乃於有偵查犯罪職權之公務員知悉犯罪事實與犯
罪人之前，自行前往警局向警方自首犯罪而受裁判，警方因而發
覺被告涉犯此案，而查悉上情等情。因而撤銷第一審判決，改判
論處被告未經許可，寄藏手槍（累犯）罪刑，固非無見。
惟查：(一)、審理事實之法院對於卷內與被告論罪科刑有關，而依
法應予調查之事項，如未詳加調查，或雖已調查，仍未調查明白
者，尚難遽為被告有利或不利之認定；如有應調查之證據未予調
查，率行判決，其判決當然為違背法令。原判決認定被告符合自
首之規定，而依刑法第六十二條規定予以減刑，係依憑警員倪培
民第一審及原審之供述，認被告至警局承認查扣之槍、彈為其所
藏放之事實前，倪培民或其他警員尚未發覺本件槍、彈究為何人
所藏放，亦無任何確切證據足以產生合理懷疑認被告涉犯本件寄
藏槍、彈犯行。然倪培民於第一審審理時已證稱：在搜索查獲槍
、彈之現場，蔡宗禮即已表示槍、彈是綽號「達達」者所有，「
達達」就是甲○○，是伊之細漢（即小弟）等語（見第一審卷第
五十、五十一頁），又倪培民於原審陳稱蔡宗禮被查獲後，是被
帶到隊長室，在了解案情時（即俗稱磨合期），蔡宗禮即供出甲
○○（即被告），當時伊不在隊長室，此係同事告訴伊，所以不
知蔡宗禮供出被告後，隔多久被告才至警局等語（見原審卷第六
十二頁），倪培民既未在隊長室目睹蔡宗禮如何供出被告之經過
，則被告是否合於自首，自應傳訊高雄市政府警察局刑警大隊偵
三隊隊長謝東和及其他在場刑警，以查明蔡宗禮供出被告之經過
，及當時在場員警在被告到警局前，是否已發覺被告犯罪，乃原
審就此未進一步詳查釐清，即僅依倪培民之證詞，認定被告係自
首，顯有調查未盡之違法。(二)、有罪之判決書，須將法院依職權
認定之犯罪事實，翔記於事實欄，然後於理由內逐一說明其憑以
認定之證據，使事實與理由兩相一致，始稱適法；倘若事實記載
與理由說明不相符合，即屬判決理由矛盾，其判決當然為違背法
令。原判決事實欄記載被告寄藏之具殺傷力口徑0.4 吋制式子彈
為三十四顆（無殺傷力之一顆不計入），及口徑9mm 制式子彈八
十顆（不包括無殺傷力之一顆）等情。惟原判決理由欄又謂被告
寄藏具殺傷力之口徑0.4吋制式子彈為二十五顆、口徑9mm制式子
彈為七十八顆（見原判決第十頁第五、六行），足見原判決就被
告寄藏子彈之數量，其事實之記載與理由說明不盡相符，自有判
決理由矛盾之違法。檢察官上訴意旨指摘原判決違法，尚非全無
理由，應認仍有發回更審之原因。
二駁回部分：
查第三審上訴書狀，應述上訴之理由，其未述者，得於提起
上訴後十日內補提理由書於原審法院，已逾上述期間，而於第三
審法院未判決前仍未提出上訴理由書狀者，第三審法院應以判決
駁回之，刑事訴訟法第三百八十二條第一項、第三百九十五條後
段規定甚明。本件上訴人即被告甲○○因違反槍砲彈藥刀械管制
條例案件，不服原審判決，於九十五年十二月十八日提起上訴，
並未述理由，迄今逾期已久，於本院未判決前仍未提出，依上
開規定，其上訴自非合法，應予駁回。
據上論結，應依刑事訴訟法第三百九十七條、第四百零一條、第
三百九十五條後段，判決如主文。
中　　華　　民　　國　九十六　年　 十一　 月　二十二　日
                      最高法院刑事第八庭
                          審判長法官  陳　正　庸
                                法官  賴　忠　星
                                法官  林　開　任
                                法官  宋　　　祺
                                法官  李　伯　道
      本件正本證明與原本無異
                                      書  記  官
中　　華　　民　　國　九十六　年　 十一 　月  二十八  日
                                                      v
